臺北高等行政法院裁定
111年度交上字第221號
上  訴  人  張道明                                   
被 上訴 人  交通部公路總局臺中區監理所

代  表  人  魏武盛（所長）
上列當事人間交通裁決事件，上訴人對於中華民國111年5月31日
臺灣桃園地方法院110年度交字第578號行政訴訟判決，提起上訴
，本院裁定如下：
    主  文
上訴駁回。
上訴審訴訟費用新臺幣柒佰伍拾元由上訴人負擔。
    理  由
一、按對於交通裁決事件之判決提起上訴，非以其違背法令為理
    由，不得為之，且應於上訴理由中表明原判決所違背之法令
    及其具體內容之事由，或表明依訴訟資料可認為原判決有違
    背法令之具體事實之事由，行政訴訟法第237條之9第2項準
    用第235條第2項及第236條之1規定甚明。又依同法第237條
    之9第2項準用第236條之2第3項、第243條第1項規定，判決
    不適用法規或適用不當者，為違背法令；判決有第243條第2
    項所列各款情形之一者，為當然違背法令。是當事人對於地
    方法院交通裁決事件之判決上訴，如依行政訴訟法第237條
    之9第2項準用第236條之2第3項、第243條第1項規定，以判
    決有不適用法規或適用不當為理由時，其上訴狀或理由書應
    有具體之指摘，並揭示該法規之條項或其內容；若係成文法
    以外之法則，應揭示該法則之旨趣。如以行政訴訟法第237
    條之9第2項準用第236條之2第3項、第243條第2項所列各款
    情形為理由時，其上訴狀或理由書應揭示合於該條項各款之
    事實。若未依上開方法表明者，即難認為已對交通裁決事件
    之判決之違背法令有具體之指摘，其上訴自難認為合法。
二、緣上訴人於民國110年7月10日17時10分許，駕駛車牌號碼00
    0-0000號自用小客車（下稱系爭車輛），行經桃園市大溪區
    快速路與興昌路口時，為民眾檢舉違規，經桃園市政府警察
    局大溪分局（下稱舉發機關）警員認上訴人駕車有「非遇突
    發狀況，在車道中暫停」之違規，遂逕行舉發並填製桃警局
    交字第DG3094209號舉發違反道路交通管理事件通知單（下
    稱系爭舉發通知單），並移送被上訴人處理。嗣系爭車輛車
    主（即上訴人配偶）於110年9月1日到案陳述意見不服舉發
    並告知應歸責人為駕駛人即上訴人，經被上訴人函請舉發機
    關協助查明事實後，認上訴人確有「非遇突發狀況，在車道
    中暫停」之違規，遂依道路交通管理處罰條例（下稱處罰條
    例）第43條第1項第4款、第63條第1項、第24條及違反道路
    交通管理事件統一裁罰基準及處理細則（下稱裁處細則）等
    規定，於110年11月24日以彰監四字第64-DG3094209號違反
    道路交通管理事件裁決書（下稱原處分）裁處上訴人罰鍰新
    臺幣（下同）18,000元、記違規點數3點，並應參加道路交
    通安全講習。上訴人不服，提起行政訴訟，經臺灣桃園地方
    法院（下稱原審法院）於111年5月31日以110年度交字第578
    號判決（下稱原判決）駁回後，上訴人仍不服，遂提起本件
    上訴。
三、上訴人對於原判決上訴，主張略以：因車子有問題，所以才
    臨停路邊，有開警示燈，不料被人以行車紀錄器檢舉，希望
    長官明察等語。並聲明：1.原判決不利上訴人部分廢棄。2.
    原處分廢棄。　　
四、本院查：原判決業依上訴人所不爭執另案（原審法院110年
    度交字第577號交通裁決事件，下稱另案）勘驗被上訴人所
    提供檢舉人之行車紀錄器錄影光碟內容，認定系爭車輛於上
    揭勘驗錄影畫面內容之錄影畫面時間17時10分17秒許，確實
    有在車道中停車之事實，並於暫停時間內，系爭車輛之前方
    並無任何車輛阻擋其往前行駛，亦未有緊急煞車、碰撞事故
    等突發狀況存在，且上訴人在暫停期間內其左側之內側車道
    仍有其他車輛持續往前行駛通過路口，是周遭環境並無迫使
    上訴人不得不在車道中暫停之因素存在；復依上訴人於另案
    所述「（問：當天系爭車輛為何與檢舉人之車輛併排行駛？
    有無行車糾紛？）當時我的印象是檢舉人從橋那邊過來，我
    本來是行駛在快速路外側車道，然後檢舉人也插入外側車道
    ，插到我的車輛前面，我因為要超越檢舉人車輛，所以我就
    走內側車道…。（問：原告訴訟代理人當天要超越檢舉人車
    輛時，車速為何？）應該沒有很快，檢舉人車是從左側來插
    入我的車前，我從外側車道要切往內側車道，要超越外側車
    道的檢舉人車輛，我不知道我當時車速是多少）」等語，顯
    見系爭車輛當時原係行駛於該路段之外側車道上，係因檢舉
    人車輛插入外側車道，行駛於其前方後，致使上訴人為進行
    超車而有變換車道至內側車道上，足見上訴人與檢舉人間於
    切換車道過程時，似已產生行車糾紛。又觀諸前揭勘驗檢舉
    人行車記錄器之錄影光碟畫面可見，上訴人於案發時係於內
    側車道加速超越行駛於外側車道之檢舉人車輛後，於未有任
    何警示之情況下，往右突然切入檢舉人車輛前方，且若上訴
    人察覺車輛性能異常，則理應先判斷周遭交通狀況，小心且
    安全的將車輛駛向現場任何空曠處，而儘量遠離檢舉人車輛
    以免碰撞而發生事故，且應先顯示燈光或手勢提醒後方行駛
    之車輛後，再將故障車輛開往路邊檢查，而非加速超越檢舉
    人車輛，並切入檢舉人車輛行駛之車道上，並於行駛當中直
    接暫停於車道上，系爭車輛與一般車輛故障時之正常反應尚
    屬有別。益見上訴人係因先與檢舉人間有切換車道之行車糾
    紛，之後即採取超車切入檢舉人車輛之前方，並突然在檢舉
    人車輛行進之車道中暫停，則依一般經驗法則應可推論上訴
    人係以藉此方式教訓檢舉人並發洩原告心中之不滿。故堪認
    上訴人駕駛系爭車輛確有「非遇突發狀況，在車道中暫停」
    之主觀故意及客觀之違規行為事實；再依上訴人所提出全豐
    保修工作維修單觀之，系爭車輛於保養廠內僅進行兩項檢查
    （即「水位異常檢常」與「引擎故障燈檢修」），不僅上開
    兩項檢查並未發現有故障之情，且於工作維修單上之工資及
    零件項目均記載為「0元」，則系爭車輛是否確實在檢舉人
    檢舉當下係因為故障而停車，依上訴人所提修繕單，並無法
    佐證其所述之事實，且修繕單亦未記載相關修繕之事實，實
    難認定系爭車輛當時確有故障情形發生，而有在車道中暫停
    之必要，故上訴人上開主張，並不足採；復說明上訴人確有
    「非遇突發狀況，在車道中暫停」之違規行為，且係於應到
    案期限內到案聽候裁決，故原處分依處罰條例第43條第1項
    第4款、第24條第1項第3款、第63條第1項第3款、裁處細則
    等規定及裁罰基準表規定：「汽車」、「汽車駕駛人非遇突
    發狀況，在行駛中任意驟然減速、煞車或於車道中暫停」，
    於期限內繳納或到案聽候裁決者，裁處罰鍰18,000元、記違
    規點數3點，並應參加道路交通安全講習，經核於法有據，
    並無違誤（原判決第5-9頁）。經核原判決所為證據取捨、
    事實認定、就上訴人主張其車有問題，才臨停路邊，有開警
    示燈，不料被人以行車紀錄器檢舉一節何以不足採，均已敘
    明其得心證之理由，並無不適用法規或適用不當之違背法令
    情事。從而，上訴人所執上訴理由，經核無非係重述其在原
    審業經提出而為原判決摒棄不採之主張，並執其個人主張，
    就原審所為論斷、證據取捨及事實認定職權之行使為指摘，
    對於原判決所述理由，則未具體指出有何不適用法規或適用
    法規不當之情形，並揭示該法規之條項或其內容，及合於行
    政訴訟法第237條之9第2項準用第236條之2第3項、第243條
    第2項所列各款之事實，難認對於原判決違背法令已有具體
    之指摘。依首開規定及說明，應認其上訴為不合法，予以駁
    回。
五、末按交通裁決事件之上訴，行政法院為訴訟費用之裁判時，
    應確定其費用額，此觀行政訴訟法第237條之9第2項準用第2
    37條之8第1項規定即明。本件上訴人對於交通裁決事件之上
    訴，既經駁回，則上訴審訴訟費用750元（上訴裁判費）自
    應由上訴人負擔，爰併予確定如主文第2項所示。　
六、據上論結，本件上訴為不合法。依行政訴訟法第237條之8第
    1項、第237條之9第2項、第236條之2第3項、第249條第1項
    前段、第104條、民事訴訟法第95條、第78條，裁定如主文
    。
中　　華　　民　　國　　111　 年　　8　　 月　　1 　  日
                    臺北高等行政法院第一庭
                              審判長法  官　許瑞助 
                                    法  官　孫萍萍 
                                    法  官　林家賢
上為正本係照原本作成。
不得抗告。
中　　華　　民　　國　　111　 年　　8　　 月　　1 　  日
                                    書記官  許婉茹